臺灣橋頭地方法院民事判決
111年度橋簡字第14號
原      告  蔡進傳  
            陳素蘭  
共      同
訴訟代理人  張賜龍律師
            王亭婷律師
被      告  馬鈺雯  
訴訟代理人  黃美娟  
上列當事人間請求損害賠償事件，原告提起刑事附帶民事訴訟，
經本院刑事庭移送前來（110年度交簡附民字第215號），本院於
民國111年3月10日言詞辯論終結，判決如下：
    主  文
被告應給付原告蔡進傳新臺幣肆萬參仟伍佰參拾貳元，及自民國
一一○年七月三十日起至清償日止，按週年利率百分之五計算之
利息。
被告應給付原告陳素蘭新臺幣陸萬貳仟陸佰玖拾陸元，及自民國
一一○年七月三十日起至清償日止，按週年利率百分之五計算之
利息。
原告其餘之訴駁回。
訴訟費用由被告負擔三分之二，餘由原告負擔。
本判決第一、二項得假執行。但被告如分別以新臺幣肆萬參仟伍
佰參拾貳元、陸萬貳仟陸佰玖拾陸元為原告蔡進傳、陳素蘭預供
擔保，免為假執行。
原告其餘假執行之聲請駁回。
    事實及理由
一、按簡易訴訟之訴狀送達後，原告不得將原訴變更或追加他訴
    ，但擴張或減縮應受判決事項之聲明者，不在此限，民事訴
    訟法第436條第2項、第255條第1項第3款分別定有明文。原
    告2人提起刑事附帶民事訴訟時原請求：被告應給付原告蔡
    進傳（下稱蔡進傳）新臺幣（下同）109,457元，及自起訴
    狀繕本送達翌日起至清償日止，按週年利率5％計算之利息；
    被告應給付原告陳素蘭（下稱陳素蘭）142,196元，及自起
    訴狀繕本送達翌日起至清償日止，按週年利率5％計算之利息
    。嗣於訴狀送達後，蔡進傳將原先請求中醫療養費用之金額
    從50,000元減縮為5,700元，原告2人並各自捨棄請求衣物毀
    損、營養品費用部分，暨各自擴張慰撫金請求數額（見本院
    卷第51至52頁），聲明因而變更為：被告應給付蔡進傳55,1
    57元，及自起訴狀繕本送達翌日起至清償日止，按週年利率
    5％計算之利息；被告應給付陳素蘭142,196元，及自起訴狀
    繕本送達翌日起至清償日止，按週年利率5％計算之利息。經
    核與上揭規定相符，爰予准許。
二、原告主張：被告於民國109 年11月21日晚上11時25分許，騎
    乘車號000-0000號普通重型機車，自高雄市○○區○○路00號前
    起駛，並欲進入創新路由西往東方向行駛時，本應注意車輛
    起駛前，應注意前後左右有無障礙或車輛行人，並禮讓行進
    中之車輛行人優先通行，卻疏未注意而貿然起駛，致與蔡進
    傳所騎乘並附載陳素蘭之車牌號碼000-000 號普通重型機車
    (案發時車主為訴外人蔡振逸，已將損害賠償債權讓與蔡進
    傳，下稱系爭機車)發生碰撞，蔡進傳因而受有右側前胸壁
    挫傷、右側髖部、手肘挫擦傷、右肘滑液囊炎等傷害、陳素
    蘭則受有右側肩部及右側上下肢多處擦挫傷、腹壁鈍傷併血
    腫等傷害，系爭機車亦因此損壞（下就交通事故發生經過，
    簡稱系爭事故）。嗣蔡進傳因系爭事故已受有醫療費用4,05
    7元、看護費用6,000元、中醫療養費用5,700元、機車修理
    費用7,900元之損失；陳素蘭則受有救護車費用1,000元、醫
    療費用3,696元、看護費用8,000元、中醫療養費用6,000元
    之損失，且陳素蘭受傷期間，因無法照顧孫女，遂聘請保姆
    李邱愫慧代替照顧，此部分另支出保姆費用40,000元。為此
    ，依民法第184條第1項前段、第191條之2、第193條第1項、
    第195條第1項前段、第196條規定提起本訴，請求被告賠償
    前列損失，暨賠償蔡進傳精神慰撫金31,500元、陳素蘭精神
    慰撫金83,500元等語。聲明：被告應給付蔡進傳55,157元，
    及自起訴狀繕本送達翌日起至清償日止，按週年利率5％計算
    之利息；被告應給付陳素蘭142,196元，及自起訴狀繕本送
    達翌日起至清償日止，按週年利率5％計算之利息；願供擔保
    ，請准宣告假執行。
三、被告則以：對系爭事故發生經過及被告應負全責不爭執，另
    對原告請求醫療費用（含救護車費用）、看護費用亦不爭執
    。但認為原告各自請求之中醫療養費用並非醫囑用藥，不應
    由被告賠付，且機車維修費用應計算折舊。又對於陳素蘭請
    求聘請保姆費用部分，認為於法無據，精神慰撫金則由法院
    依法判決等詞置辯。聲明：原告之訴駁回；如受不利判決，
    願供擔保請准宣告免為假執行。
四、本院得心證之理由：
㈠、按因故意或過失，不法侵害他人之權利者，負損害賠償責任
    ；汽車、機車或其他非依軌道行駛之動力車輛，在使用中加
    損害於他人者，駕駛人應賠償因此所生之損害；不法侵害他
    人之身體或健康者，對於被害人因此喪失或減少勞動能力或
    增加生活上之需要時，應負損害賠償責任；不法侵害他人之
    身體、健康、名譽、自由、信用、隱私、貞操，或不法侵害
    其他人格法益而情節重大者，被害人雖非財產上之損害，亦
    得請求賠償相當之金額，民法第184條第1項前段、第191條
    之2前段、第193條第1項、第195條第1項定有明文。
㈡、原告2人主張之系爭事故發生經過，及蔡進傳受有右側前胸壁
    挫傷、右側髖部、手肘挫擦傷、右肘滑液囊炎等傷害、陳素
    蘭受有右側肩部及右側上下肢多處擦挫傷、腹壁鈍傷併血腫
    等傷害，系爭機車亦因此損壞等節，已提出義大醫療財團法
    人義大醫院診斷證明書、健仁醫院診斷證明書、長庚醫療財
    團法人高雄長庚紀念醫院診斷證明書、金夯專業車業行免用
    統一發票收據、車輛損害賠償債權請求權讓與同意書、行車
    執照等件為佐（見附民卷第11至17頁、第25頁；本院卷第45
    至47頁），並經本院調取被告因系爭事故所涉過失傷害犯行
    之本院110年度交簡字第1324號刑事卷宗資料核閱無訛，且
    被告對此均不爭執（見本院卷第32至34頁），是此部分之事
    實，自堪審認。從而，被告騎乘機車時，既未注意禮讓行進
    中之車輛而貿然起駛並使原告2人各自受有損害，則原告2人
    依上揭法律規定，請求被告各就其等所受損害範圍負賠償責
    任，自屬有據。
㈢、茲就蔡進傳所主張之賠償金額是否有理，分述如下：
１、醫療費用4,057元、看護費用6,000元部分：
　　蔡進傳主張其因系爭事故受有醫療費用4,057元、看護費用6
    ,000元之損失，已提出醫療費用收據、看護費用收據為證（
    見附民卷第19至21頁），且為被告所不爭執（見本院卷第33
    頁），是此部分之請求，自可准許。
２、中醫療養費用5,700元部分：
　　蔡進傳雖主張其因系爭事故有支出中醫療養品費用5,700元
    ，並提出中藥房免用統一發票收據為佐（見附民卷第23頁）
    ，但該等藥品是否乃蔡進傳治療因系爭事故所受傷勢所必須
    ，並未見其提出事證可佐其說，是此部分主張，尚難認可採
    ，應予駁回。
３、機車修理費用7,900元部分：
　　蔡進傳主張其因系爭機車損壞而受有修理費用7,900元之損
    失此節，已提出金夯專業車業行免用統一發票收據、車輛損
    害賠償債權請求權讓與同意書、行車執照等件為佐（見附民
    卷第25頁；本院卷第45至47頁），並據本院審閱無誤，故此
    部分之損失金額，雖堪肯認。惟損害賠償主要係填補被害人
    所受損害，並使其回復物被毀損前之應有狀態，是計算被告
    應負擔之賠償數額時，當應扣除零件折舊部分始屬合理。而
    原告支出之上開修理費用均係更換零件費用，已據原告自承
    明確（見本院卷第52頁），且系爭機車係101年出廠，同有
    行車執照可查（見本院卷第47頁），則迄至系爭事故時，系
    爭機車使用期間已逾行政院所頒固定資產耐用年數表及固定
    資產折舊率有關機車耐用年數為3年之規定，故原告就系爭
    機車修理更換零件部分，自僅得請求殘值1,975元【計算方
    式：殘價＝取得成本÷（耐用年數＋1）：7,900÷（3＋1）＝1,97
    5元】；逾此範圍之主張，即非有理。
４、精神慰撫金31,500元部分：
　　按慰藉金之賠償須以人格權遭遇侵害，使精神上受有痛苦為
    必要，其核給之標準固與財產上損害之計算不同，然非不可
    斟酌雙方身分資力與加害程度，及其他各種情形核定相當之
    數額；另非財產上損害之慰撫金數額，究竟若干為適當，應
    斟酌兩造身分、地位及經濟狀況，俾為審判之依據。經查，
    蔡進傳之身體權利確因被告過失駕駛行為而受有上揭傷勢，
    已如前述，則蔡進傳因客觀生理狀態不佳致生主觀心理因素
    之不快，應無可疑，可堪信實。茲審以蔡進傳陳述其高職畢
    業，目前已退休，負責托育小孩（見本院卷第41頁）；被告
    於刑事案件警詢時自述為大學在學生，家庭經濟狀況勉持等
    情事（見警卷影卷第1頁）；並參酌兩造財產所得總額及名
    下財產資料（詳見本院卷末附稅務電子閘門財產所得調件明
    細表）；復考量系爭事故之發生，係可全然歸責於被告之情
    節，及蔡進傳所受傷勢部位、情形，暨衍生日常生活影響程
    度等具體情事後，認蔡進傳請求精神慰撫金數額31,500元，
    尚稱妥適，應為可採。
５、基上，蔡進傳因系爭事故所致損失金額，合計為43,532元（
    計算式：醫療費用4,057元＋看護費用6,000元＋機車修理費用
    1,975元＋精神慰撫金31,500元）。
㈣、茲就陳素蘭所主張之賠償金額是否有理，分述如下：
１、救護車費用1,000元、醫療費用3,696元、看護費用8,000元部
    分：
　　陳素蘭主張其因系爭事故受有救護車費用1,000元、醫療費
    用3,696元、看護費用8,000元之損失，已提出港都救護車事
    業有限公司費用明細單、醫療費用收據、看護費用收據為證
    （見附民卷第27至31頁），且為被告所不爭執（見本院卷第
    33頁），是此部分之請求，自可准許。
２、中醫療養費用6,000元部分：
　　陳素蘭雖主張其因系爭事故有支出中醫療養品費用6,000元
    ，並提出中藥房免用統一發票收據為佐（見附民卷第33頁）
    ，但該等藥品是否乃陳素蘭治療其因系爭事故所受傷勢所必
    須，並未見其提出事證可佐其說，是此部分主張，尚難認可
    採，應予駁回。
３、聘請保姆費用40,000元部分：
　　按損害賠償之債，以有損害之發生及有責任原因之事實，並
    二者之間，有相當因果關係為成立要件。又所謂相當因果關
    係，係指依經驗法則，綜合行為當時所存在之一切事實，為
    客觀之事後審查，認為在一般情形上，有此環境，有此行為
    之同一條件，均發生同一之結果者，該條件即為發生結果之
    相當條件，行為與結果即有相當之因果關係。反之，若在一
    般情形上，有此同一條件存在，而依客觀之審查，認為不必
    皆發生此結果者，則該條件與結果並不相當，不過為偶然之
    事實而已，其行為與結果間即無相當因果關係。經查，陳素
    蘭雖主張其因系爭事故所受傷勢而無法照顧孫女，因而支出
    聘請保姆費用40,000元云云。然而，以常情審酌，一般人遭
    受車禍撞擊而受損害時，應不必然發生須額外支付照顧孫女
    之保姆費用此一結果，縱陳素蘭有此部分之支出，不過為偶
    然之事實，揆以上揭說明，已難認與系爭事故有相當因果關
    係存在。況且，陳素蘭係代其女兒蔡怡芳照顧孫女李○○（實
    際年籍資料詳附民卷第36頁），其本身並非孫女之法定代理
    人此節，同有卷附戶籍謄本可按（見附民卷第36頁），則李
    ○○之保姆費用依法應負擔者，亦為李○○之先順位扶養義務人
    ，而非陳素蘭本人，此部分當難認屬被告之侵權行為所應負
    擔之賠償範疇，原告執以前詞要求被告賠償，容有誤會，尚
    無足取。
４、精神慰撫金83,500元部分：
　　經查，陳素蘭之身體權利確因被告過失駕駛行為而受有前開
    傷勢，已如前述，則陳素蘭因客觀生理狀態不佳致生主觀心
    理因素之不快，應無可疑，可堪信實。茲審以陳素蘭陳述其
    高職畢業，目前已退休，負責托育小孩（見本院卷第41頁）
    ；被告於刑事案件警詢時自述為大學在學生，家庭經濟狀況
    勉持等情事（見警卷影卷第1頁）；並參酌兩造財產所得總
    額及名下財產資料（詳見本院卷末附稅務電子閘門財產所得
    調件明細表）；復考量系爭事故之發生，係可全然歸責於被
    告之情節，及陳素蘭所受傷勢部位、情形，暨衍生日常生活
    影響程度等具體情事後，認陳素蘭請求精神慰撫金數額以50
    ,000元為適當，逾此範圍，即非可採。
５、基上，陳素蘭因系爭事故所致損失金額，合計為62,696元（
    救護車費用1,000元＋醫療費用3,696元＋看護費用8,000元＋精
    神慰撫金50,000元）。　　
五、綜上所述，原告2人依民法侵權行為法律關係，各得請求被
    告賠償43,532元、62,696元。是以，蔡進傳請求被告給付43
    ,532元，及自起訴狀繕本送達翌日即110年7月30日起至清償
    日止（起算依據詳見附民卷第47頁之送達證書），按週年利
    率5％計算之利息；陳素蘭請求被告給付62,696元，及自起訴
    狀繕本送達翌日即110年7月30日起至清償日止（起算依據詳
    見附民卷第47頁之送達證書），按週年利率5％計算之利息，
    各有理由，應予准許；逾此範圍之金額，則非有據，自予駁
    回。
六、原告勝訴部分，係適用簡易訴訟程序為被告敗訴之判決，原
    告雖為假執行宣告之聲請，依民事訴訟法第389條第1項第3
    款規定，仍由本院依職權宣告。至原告敗訴部分，其假執行
    聲請失所依附，爰予駁回。另被告陳明願供擔保，聲請宣告
    免為假執行，依法尚無不合，爰酌定相當之擔保金額宣告之
    。
七、本件事證已臻明確，其餘攻擊防禦方法及舉證，經核與判決
    結果不生影響，無逐一論列之必要，併予敘明。
八、訴訟費用負擔之依據：民事訴訟法第79條。
中　　華　　民　　國　　111 　年　　3 　　月　　31　　日
    　　　　　　　橋頭簡易庭　法　　　官  楊博欽
以上正本係照原本作成。
如不服本判決，應於送達後20日內，向本院提出上訴狀並表明上
訴理由，如於本判決宣示後送達前提起上訴者，應於判決送達後
20日內補提上訴理由書（須附繕本）。
中　　華　　民　　國　　111 　年　　3 　　月　　31　　日
      　　　　　　　　　　　　書　記　官  程淑萍